【裁判字號】    95,易,329
【裁判日期】    970121
【裁判案由】    傷害
【裁判全文】
臺灣基隆地方法院刑事判決               95年度易字第329號
公  訴  人  臺灣基隆地方法院檢察署檢察官
被      告  乙○○
上列被告因傷害案件，經檢察官提起公訴（95年度偵字第577號）
，本院判決如下︰
    主  文
乙○○無罪。
    事實及理由
一、公訴意旨略以：被告乙○○係基隆市警察局第二分局信義分
    駐所員警，於民國94年11月1日凌晨3時許，在基隆市○○區
    ○○路，與該所員警黃育仁共同駕車執行巡邏勤務，執行勤
    務中，發現游志翔騎乘不詳牌照號碼機車搭載告訴人丁○○
    經過，且2 人均未載安全帽。被告及黃育仁見狀，遂駕車追
    攔該機車，惟該機車並未依指示停車受檢，反而自行駛至基
    隆市○○路161 巷口停車，讓告訴人下車自行走回伊位在基
    隆市○○路153之2號3 樓住處，而游志翔則自行騎乘上開機
    車駛入基隆市○○路161 巷內停放路旁，並站立車旁。此時
    被告及黃育仁恰好駕車追到，惟因當時天色昏暗，追逐時未
    能辨明上開機車牌照號碼，到達時，游翔志又已離開上開機
    車，故雖游翔志身上有酒味，又自承剛剛騎乘上開機車，然
    因未目睹確認，故被告及黃育仁謹對游翔志施以口頭告誡，
    即駕車離去。然行至基隆市○○路161 巷口時，適逢告訴人
    自伊上開住處公寓樓梯間大門走出，被告及黃育仁遂詢問其
    是否為之前坐在游志翔騎乘機車後座之人，告訴人答稱：「
    是」。被告及黃育仁即請告訴人出示國民分證以供查驗，然
    告訴人稱伊國民身分證未隨身攜帶，要警員隨伊回上開住處
    取出，被告遂隨告訴人回上開住處，而黃育仁則留在基隆市
    ○○路153號1樓與在該販賣古董之甲○○閒聊。經由告訴人
    之祖母丙○○○為告訴人及被告2 人開門，並由告訴人自其
    住處取出伊之國民身分證交付被告，被告隨將告訴人交付之
    國民身分證帶下樓查驗。告訴人見被告欲將伊之國民身分證
    取走，遂追下樓阻止，惟在告訴人追至上開住處所在公寓2
    樓門口樓梯間時，被告竟基於傷害他人身體之犯意，持所攜
    帶之警用手電筒，毆打告訴人頭部，致告訴人受有前額2 公
    分之撕裂傷及頭部1公分乘以1公分之創傷血腫等傷害，因認
    被告係觸犯刑法第277條第1項之傷害罪嫌等語云云。
二、按犯罪事實應依證據認定之，無證據不得推定其犯罪事實；
    不能證明被告犯罪者，應諭知無罪之判決，刑事訴訟法第15
    4條第2項、第301條第1項分別定有明文。又刑事訴訟法上所
    謂認定犯罪事實之證據，係指足以認定被告確有犯罪行為之
    積極證據而言；自訴人之指訴，係以使被告受刑事訴追為目
    的，故其陳述是否與事實相符，仍應調查其他證據以資審認
    （最高法院29年上字第3105號判例、52年臺上字第1300號判
    例參照）。
三、本件公訴人認被告涉有上開傷害犯行，無非以告訴人、告訴
    代理人之指訴、證人丙○○○、甲○○、黃育仁之證述及行
    政院衛生署基隆醫院診斷證明書為其論據。惟訊據被告堅決
    否認有何傷害犯行，並辯稱：告訴人在門口將身分證交給伊
    ，因為無線電是黃育仁攜帶，伊直接帶著告訴人的身分證往
    樓下走，開始往樓下走時，在往下走的過程中，伊並沒有把
    警用手電筒拿出來照，伊是從告訴人牛上拿到身分證之時，
    就已經將手電筒放到掛在伊Ｓ腰帶上面的一個袋子，走到公
    寓門口，我就將黃育仁所攜帶之無線電拿過來派出所核對告
    訴人身分資料等語。經查：
  (一)按告訴人之告訴，本以使被告受刑事訴追為目的，故其陳述
    是否與事實相符，自應調查其他證據，以資審認，業如前述
    ，苟以所為攻擊之詞，尚有瑕疵，則在此瑕疵未予究明以前
    ，即不能遽採為斷罪之基礎，最高法院69年台上字第1531號
    判決及52年台上字第1300號、32年上字第971 號判例意旨參
    照。關於告訴人受傷之由來，告訴人於94年11月15日提出之
    告訴狀中稱：「告訴人及其祖母隨後追索，至2 樓轉角處，
    被告見告訴人仍向其索取身分證，即曰囉嗦什麼手持電筒猛
    擊告訴人眼部，告訴人急閃躲遭打中近太陽穴部位和頭頂．
    ．．被告見狀張惶下樓，因見圍觀人數眾多，與其同仁驅車
    逃逸。．．．」、「告訴人因血流不止，赴行政院署立基隆
    醫院就診，因傷勢嚴重縫了十針」（詳94年度交查字第757
    號偵查卷第4頁）等語；於95年2月17日偵查中指稱：「他拿
    了身分證轉身就走，我就跟過去到2 樓，想要跟他要回身分
    證，然後他轉身說你囉嗦什麼，就持手電筒打我頭部左邊太
    陽穴附近，我就喊警察打人．．．乙○○聽到以後就往樓下
    跑」等語（詳95年度偵字第577號偵查卷第10 頁），復於95
    年6月6日偵查中陳稱：「用手電筒猛敲我頭好幾下」（詳57
    7號偵查卷第44頁），另參之其在本院96年7月12日審理時證
    述：「我就跟在他後面跟他要回我的證件，在2 樓樓梯間說
    你囉嗦什麼，就拿手電筒猛敲我的頭，敲了有十幾下．．．
    我聽到我奶奶在2、3樓的樓梯轉角處說你怎麼打人，被告就
    繼續往樓下走，我奶奶就扶著我慢慢走下樓，這時候我的頭
    已經流血」、「（問：1樓樓梯間、2樓樓梯間有無開燈？）
    都沒有。」、「警察打完下樓我摸我的頭發現濕濕的，我下
    樓時才注意看有流血不是很多。」等語（詳本院審理筆錄第
    8-10頁），則告訴人就被告究竟係持手電筒要毆打其「眼部
    」而打中其「近太陽穴」部位及「頭頂」？還是持手電筒往
    其「頭部」猛敲10幾下？又告訴人究係「血流不止」還是「
    流血不是很多」？其前後之陳述已見不一，且告訴人於告訴
    狀稱係縫了10針及係伊奶奶即證人丙○○○扶著伊慢慢下樓
    （詳告訴狀及本院96年7月12日審理筆錄第9頁），亦與證人
    丙○○○於偵查中證稱：「我到醫院以後看到他左眼角縫了
    4針」（詳577號偵查卷第9 頁）及在本院審理時證稱：「打
    完之後，誰先下樓我沒有看到，我回家拿錢鎖門才下樓，我
    自己一個人走下樓」（詳本院96年7月12日審理筆錄第15 頁
    ）等情不符。再據在1 樓聊天之證人甲○○、黃育仁於本院
    審理時分別結證稱：「（問：你有無看到被告手拿丁○○的
    證件用無線電在查詢？）好像有看到他手上一支無線電」、
    「後來我看到被告手上拿一張單子要拿給告訴人並說『有什
    麼問題來找我』，後來告訴人有無將單子拿走我不知道，我
    也忘記被告有無說他是那個派出所，但是被告當時有說出他
    名字」等情（詳本院96年7月12日審判筆錄第13-14頁）；「
    我與甲○○在聊了沒幾分鐘，我就看到乙○○已在153 號樓
    梯口，乙○○向我要無線電，手上拿著告訴人的證件，用無
    線電通報值班同事查詢告訴人有無刑案資料，查詢時間約5
    分鐘左右」、「乙○○下樓時我只有看到他手上拿證件以及
    向我借無線電」等情（詳本院96年7月12日審判筆錄第4-6頁
    ），亦非告訴人於告訴狀中所稱「被告見狀張惶下樓，因見
    圍觀人數眾多，與其同仁驅車逃逸」，是告訴人之指訴在在
    瑕疵可指。再依告訴人所稱倘被告係持警用手電筒猛敲其頭
    部10幾下，則告訴人所受之傷勢，又豈僅如其所提出之行政
    院衛生署基隆醫院94年11月1日基衛醫字第240號診斷證明書
    所記載「前額2公分撕裂傷、頭部創傷血腫1×1 公分」而已
    ，況審酌案發地點係在公寓樓梯間，告訴人若真遭被告持上
    開手電筒毆打其頭部，衡諸常情，告訴人豈有不加以阻擋、
    反擊？反靜靜坐待被告持警用手電筒朝其頭部毆打10幾下之
    理？又於夜深人夜之凌晨時分，在公寓樓梯間若被告確持警
    用手電筒毆打告訴人頭部10幾下，又豈能不驚動正在樓下聊
    天之證人甲○○及黃育仁？足證告訴人之指訴有誇大不實之
    處。
  (二)證人丁○○先於偵訊時證稱：「（問：當天樓梯間沒有開燈
    ？）有。」（詳577號偵查卷11 頁），後於本院審理時證述
    ：「（問：你家門口的日光燈可不可以照到2 樓樓梯間？）
    照不到，只有隱約的光線。」、「（問：你說被警察打時，
    2樓樓梯間是沒有開燈的，確定嗎?）確定」等語（詳本院96
    年7月12日審理筆錄第9-10 頁），再參酌證人丙○○○於偵
    訊時證述：「當時光線不是很好，所以沒看清楚。」、「我
    是2 樓半看到的，看到警察打我孫子，但是怎麼打沒有看清
    楚，我有聽到我孫子喊警察打人。」（詳577號偵查卷第10
    、36頁）、於本院審理時證稱：「我在三樓樓梯口一下下就
    聽到丁○○喊警察打人，他們當時在二、三樓之間的樓梯間
    」、「二樓有燈當時沒有開」等情（本院96年7月12 日審理
    筆錄第15頁），可證證人丙○○○應係在3 樓門口聽見證人
    丁○○喊「警察打人」，始認定被告有毆打證人丁○○，是
    證人丙○○○之證詞，尚難作為告訴人指訴遭被告毆傷之證
    據。
  (三)復按測謊鑑定，係依一般人在說謊時，會產生遲疑、緊張、
    恐懼、不安等心理波動現象，乃利用測謊儀器將受測者之上
    開情緒波動反應情形加以紀錄，用以判別受測者所供述之真
    實性，倘受測者愈想壓抑其謊言所產生之情緒，在測謊儀器
    上會愈產生明顯之情緒波動反應，反之，則無此不實之波動
    反應，從而測謊鑑定結果並非不得供審判上之參酌。本件告
    訴人及被告就被告究竟有無持警用手電筒毆打告訴人頭部10
    餘下之犯罪行為乙節爭執劇烈，本院依職權囑託法務部調查
    局加以實施測謊鑑定，經法務部調查局實施測謊鑑定結果，
    被告所稱：「案發當時其未毆打被害人頭部」、「案發時未
    持手電筒毆打被害人」等語均無情緒波動說謊反應，有法務
    部調查局95年10月25日調科參字第09500491020 號測謊報告
    書，在卷可按，此亦足為被告有利之認定。而告訴人於95年
    10月9日、95年10月17日、96年1月22日均未遵期前往接受測
    謊，於本院96年7月12 日審理期日到庭陳明可以至法警室報
    告前往調查局接受測謊（詳筆錄第11頁），卻於96年9月28
    日仍未遵期至本院法警室報到，反表示未接獲通知，經本院
    再次函請法務部調查局安非期日實施測謊鑑定，並再次通知
    告訴人應於97年1月2日上午8 時許至本院法警室報到，未料
    告訴人仍無故未到，隨即於96年12月27日具狀表示拒絕測謊
    鑑定，故本件尚難僅以告訴人顯有瑕疵之指訴及診斷證明書
    為唯一證據而遽論以被告傷害刑責。
  (四)至於告訴人提出之行政院衛生署基隆醫院診斷證明書，固可
    證明其於94年11月1日經診斷受有前額2公分撕裂傷、頭部創
    傷血腫1×1公分之傷害，但告訴人所受傷勢之成因為何，是
    否係遭被告持用手電筒毆打所致，抑或其他原因所造成，均
    無法自該診斷證明書之記載中加以窺見，故憑該診斷證明書
    亦不足為不利於被告之認定。
  (五)綜上所述，本件被告所辯尚非全然無足採信，是公訴人認被
    告有傷害之犯行，所為之舉證尚未能達通常一般之人均不致
    有所懷疑，而得確信其為真實之程度，而有合理懷疑之存在
    ，即不得遽為不利被告之認定；此外，本院復查無積極證據
    足認被告確有公訴人所指之傷害犯行，既不能證明被告犯罪
    ，揆諸前揭說明，自應為被告無罪之諭知。
據上論斷，應依刑事訴訟法第301條第1項，判決如本文。
案經檢察官戊○○到庭執行職務。
中    華    民    國    97    年    1    月    21    日
                  刑事第三庭審判長  法  官  鄭景文
                                    法  官  黃永定
                                    法  官  林淑鳳
以上正本證明與原本無異。
如不服本判決應於收受本判決後10日內向本院提出上訴書狀，其
未敘述上訴理由者，並得於提起上訴後10日內向本院補提理由書
狀（均須按他造當事人之人數附繕本）「切勿逕送上級法院」。
中    華    民    國    97    年    1    月    25    日
                                    書記官  郭廷耀


司法院資訊處製作；財團法人民間司法改革基金會備份。
